臺灣花蓮地方法院民事裁定
110年度監宣字第139號
聲  請  人  乙○○  

受監護宣告
之      人  丙○○  


關  係  人  甲○○  

上列聲請人聲請改定監護人事件，本院裁定如下：
    主  文
改定甲○○（男、民國00年0月00日生、身分證統一編號：Z000000
000號）為受監護宣告之人丙○○（女、民國00年0月00日生、身分
證統一編號：Z000000000號）之監護人。
指定乙○○（女、民國00年0月0日生、身分證統一編號：Z0000000
00號）為會同開具財產清冊之人。
聲請程序費用由受監護宣告之人負擔。 
理  由
一、聲請意旨略以：聲請人為丙○○之女，丙○○前經本院以民國10
    8年度監宣字第135號民事裁定宣告為受監護宣告之人，並由
    聲請人擔任監護人。惟聲請人因自身家中事務，無心力且無
    意擔任丙○○之監護人，而有重新改定監護人之必要。關係人
    甲○○為丙○○之子，丙○○之養護費用向來皆係甲○○支付，相關
    決策亦係甲○○決定，甲○○有意願擔任丙○○之監護人。為此，
    依法聲請改定甲○○為丙○○之監護人，並指定聲請人為會同開
    具財產清冊之人等語。
二、按成年人之監護，除民法第四章第二節有規定者外，準用關
    於未成年人監護之規定。而有事實足認監護人不符受監護人
    之最佳利益，或有顯不適任之情事者，法院得依受監護人、
    第1094條第3項聲請權人之聲請，改定適當之監護人，不受
    第1094條第1項規定之限制。法院依第1106條及第1106條之1
     另行選定或改定監護人時，應同時指定會同開具財產清冊
    之人。法院選定或改定監護人時，應依受監護人之最佳利益
    ，審酌一切情狀，尤應注意下列事項：㈠受監護人之年齡、
    性別、意願、健康情形及人格發展需要。㈡監護人之年齡、
    職業、品行、意願、態度、健康情形、經濟能力、生活狀況
    及有無犯罪前科紀錄。㈢監護人與受監護人間或受監護人與
    其他共同生活之人間之情感及利害關係。㈣法人為監護人時
    ，其事業之種類與內容，法人及其代表人與受監護人之利害
    關係，民法第1113條、第1106條之1第1項、第1094條第4項
    、第1094條之1分別定有明文。
三、經查：
㈠、丙○○前經本院以108年度監宣字第135號裁定宣告為受監護宣
    告人，並選定由聲請人擔任監護人，經本院依職權調取前開
    卷宗核閱無誤，堪認屬實。聲請人主張其要照顧子女，無力
    擔任監護人，丙○○養護費用均係甲○○支出，相關事務亦係甲
    ○○處理決定，業經親屬會議同意，請求改由甲○○擔任丙○○之
    監護人，由聲請人擔任會同開具財產清冊之人等語（見本院
    卷第13-52頁），並提出親屬系統表、親屬會議紀錄、同意
    書、印鑑證明、戶籍謄本等件為證（見本院卷第15-31頁）
    ；而甲○○亦到庭表示：丙○○之子女僅有我與聲請人，其等先
    前不明瞭監護宣告意義，後來得知監護人係處理受監護人事
    務者，考量丙○○養護費用均由我支出，相關事務亦係由我決
    定，聲請人處理丙○○事務也會找我，聲請人也沒有意願擔任
    監護人，故請求改定由我擔任丙○○之監護人等語（見本院卷
    第71-74頁），所述與聲請人主張大致相符，堪認聲請人前
    開主張為真實。
㈡、本院為明瞭丙○○受照顧情形及有無改定監護人必要等事項，
    乃依職權囑託維安社會工作師事務所對聲請人及丙○○進行訪
    視，訪視結果略以：相對人自108年5月27日入住長春養護之
    家，其照顧環境乾淨整潔，每月養護費用均由甲○○獨力負擔
    ，繳費紀錄正常，後續將維持此機構照顧模式；聲請人表示
    其與甲○○互動良好，家族決議討論改由甲○○擔任監護人等語
    ，有該事務所110年9月23日維安監宣字第110107號函暨訪視
    調查報告可佐（見本院卷第57-66頁）；本院復依職權囑託
    映晟社會工作師事務所對甲○○進行訪視，訪視結果略以：甲
    ○○為丙○○之子，身心狀況良好，多年來負擔丙○○相關費用，
    穩定關心丙○○之近況，瞭解丙○○之身心及財產狀況，具監護
    意願及能力，評估能提供基本監護時間，無不利或不適任監
    護人之情事，原監護人即聲請人亦同意且願意協助甲○○擔任
    丙○○之監護人，本件建議改定監護人，並由甲○○擔任監護人
    等語，有該事務所110年10月18日晟台成字第0000000號暨調
    查評估報告可參（見本院卷第75-83頁）。
㈢、本院審酌上開訪視報告，並參考聲請人及關係人之意見，考
    量聲請人既無心力亦無意願繼續擔任之監護人，要難期待其
    仍能妥善照顧丙○○之生活事務，足徵聲請人如繼續擔任監護
    人，並不符丙○○之最佳利益，故聲請人聲請本院另行改定監
    護人，洵屬有據。而甲○○為丙○○之子，誼屬至親，丙○○之照
    護相關事務主要由其決策處理，其持續負擔丙○○之養護費用
    ，亦有意願擔任監護人，尚無不適任監護人情事。丙○○之配
    偶已歿，子女僅有聲請人、甲○○，而聲請人、甲○○均同意本
    件改由甲○○擔任監護人，業據其等到庭陳述明確（見本院卷
    第49-51、73-74頁），是認由甲○○擔任丙○○之監護人，符合
    丙○○之最佳利益，爰依首開法條規定意旨，改定甲○○為丙○○
    之監護人。又甲○○既經本院選定為丙○○之監護人，自應依民
    法第1112條規定，負責護養療治丙○○之身體及妥善為財產管
    理之職務，併予敘明。
㈣、就指定會同開具財產清冊之人部分，本院審酌聲請人為丙○○
    之女，且有意願擔任會同開具財產清冊之人，本院認由聲請
    人擔任會同開具財產清冊之人，亦無不當，爰依上揭法條規
    定，指定聲請人為會同開具財產清冊之人。又依民法第1113
    條準用同法第1099條規定，於監護開始時，監護人即甲○○對
    於丙○○之財產，應會同聲請人於2個月內開具財產清冊，並
    陳報法院，併此敘明。
四、依家事事件法第164條第2項，裁定如主文。　　
中　　華　　民　　國　　110 　年　　10　　月　　29　　日
                  家事法庭    法  官  簡廷涓
以上正本係照原本作成。
如對本裁定抗告，須於裁定送達後10日之不變期間內，向本院提
出抗告狀，並繳納抗告費新臺幣1,000元。　　　　　　　　 
中　　華　　民　　國　　110 　年　　11　　月　　3 　　日

                              書記官  鄭  儒